臺灣台中地方法院民事判決　　　　　　　　九十三年度重訴字第一六三號
　　原　　　告　台中市政府
　　法定代理人　甲○○
　　訴訟代理人　陳漢洲律師
　　　　　　　　王展星律師
　　被　　　告　順天宮
　　法定代理人　賴登國
右當事人間請求拆除建物等事件，本院於民國九十三年八月十日言詞辯論終結，判決
如左：
    主      文
被告應將坐落台中市○區○○段第０二二七地號（地目雜、面積七七二‧二八平方公
尺）上如附圖所示Ａ部分（面積一二八‧四二平方公尺）、Ｂ部分（面積三九‧一三
平方公尺）之棚架，Ｃ部分（面積二八八‧一四平方公尺）之加強磚造寺廟建物，Ｄ
部分（面積四三‧五二平方公尺）之鐵架，Ｆ部分（面積一八‧三六平方公尺）之鐵
架烤漆板拆除，並將上開地號土地返還原告。
訴訟費用由被告負擔。
本判決於原告於新台幣肆佰壹拾伍萬元為被告供擔保後，得假執行。
    事實及理由
一、按非法人團體設有代表人或管理人者，有當事人能力，為民事訴訟法第四十條第
    三項所明定，此項代表人或管理人為該團體與人涉訟時，自應以該團體為當事人
    ，而由此項代表人或管理人為其法定代理人（最高法院二十七年上字第七六六號
    判例參照）。本件被告自認系爭房屋為其所建，且被告順天宮係由多數信徒所組
    成設立，現有賴登國為管理人，其有一定之名稱、地址及目的，並有獨立之財產
    ，有卷附之順天宮寺廟登記表在卷可稽，被告自有當事人能力，合先敘明。
二、原告起訴主張：坐落台中市○區○○段第二二七地號、面積七百七十二點二八平
    方公尺之土地（下稱系爭土地）為原告所有，現全部為被告無權占用，並於其上
    搭蓋有如附圖所示Ａ（面積一二八‧四二平方公尺）、Ｂ（面積三九‧一三平方
    公尺）部分之棚架，Ｃ部分（面積二八八‧一四平方公尺）則係為被告之寺廟使
    用，Ｄ部分（面部四三‧五二平方公尺）搭有鐵架，Ｆ部分（面積一八‧三六平
    方公尺）則有鐵架烤漆板等地上物，爰依民法第七百六十七條之規定，請求被告
    拆除上開地上物，並返還系爭土地予原告。聲明求為判決如主文第一項所示，並
    陳明願供擔保，請准宣告假執行。
三、被告則以：被告所有之宮廟位於台中市○區○○段二二０地號土地，因屬第九期
    重劃區範圍內必須調整地形並拆屋還地，嚴重影響被告運作，請求原告將重劃後
    之相鄰系爭土地出售予被告，以免造成損失等語置辯。聲請求為判決原告之訴及
    假執行之聲明均駁回。
四、按所有人對於無權占有或侵奪其所有物者，得請求返還之。對於妨害其所有權者
    ，得請求除去之。民法第七百六十七條定有明文。本件原告主張被告占有其所有
    之系爭土地，並於其上搭蓋如附圖所示Ａ（面積一二八‧四二平方公尺）、Ｂ（
    面積三九‧一三平方公尺）之棚架，Ｃ部分（面積二八八‧一四平方公尺）則為
    被告之寺廟使用，Ｄ部分（面積四三‧五二平方公尺）則搭有鐵架，Ｆ部分（面
    積一八‧三六平方公尺）則搭有鐵架烤漆板等地上物，業據其提出土地登記謄本
    一份、照片二張為憑，並經本院會同台中市中山地政事務所測量人員至現場履勘
    明確，製有勘驗筆錄、複丈成果圖在卷可稽，復為被告所不爭執，堪認屬實。而
    被告就其無權占有之系爭土地，雖曾於八十六年間提請原告市地重劃委員會審議
    要求增配部分土地，以免被告廟宇建物遭拆除而有失其完整性，然經原告市地重
    劃委員會審議後並未同意，有原告提出之原告地政局簽呈市地重劃委員會決議紀
    錄資料影本在卷可稽；又被告請求原告讓售一事，迄今亦未經原告同意，被告對
    此亦不爭執，是被告對系爭土地，要難認有何占有之正當權源。從而，原告依所
    有權之作用，訴請被告拆除如聲明所示之地上物並返還系爭土地，洵屬正當，應
    予准許。
五、原告陳明願供擔保以代釋明聲請宣告假執行，核無不合，爰酌定相當擔保金額，
    准予宣告假執行。
據上論結，本件原告之訴為有理由，依民事訴訟法第七十八條、第三百九十條第二項
，判決如主文。
中　　　華　　　民　　　國　　 九十三 　年　　　 八 　　月　　二十四  　日
                              臺灣台中地方法院民事庭
                                  法　官　吳  幸  芬
右為正本係照原本作成。
如不服本判決，應於送達後二十日內，向本院提出上訴狀。
中　　　　華　　　　民　　　　國　 九十三　 年　　　八　　　 月　　二十四 日
~B法院書記官
